【裁判字號】    97,交聲,2838
【裁判日期】    971028
【裁判案由】    聲明異議
【裁判全文】
臺灣臺中地方法院交通事件裁定        97年度交聲字第2838號
原處分機關  交通部公路總局臺中區監理所
異  議  人  甲○○
即受處分人
上列異議人即受處分人因違反道路交通管理處罰條例案件，對於
交通部公路總局臺中區監理所民國九十七年八月二十六日所為之
裁決（中監違字第裁六○─ＨＣ0000000號違反道路交通
管理事件裁決書），聲明異議，本院裁定如下：
    主  文
異議駁回。
    理    由
一、原處分機關略以：異議人即受處分人甲○○（以下稱受處分
    人）於民國（下同）九十六年八月十二日晚上九時零五分許
    ，駕駛車牌號碼4180-LP號自用小客車，在台中縣沙鹿鎮○
    ○路處，因「擅自增設車身大包（責令改正）」之違規，經
    台中縣警察局清水分局沙鹿分駐所員警依違反道路交通管理
    處罰條例第十八條第一項當場攔檢舉發，受處分人於期限內
    到案申訴，業由原舉發單位於九十六年九月二十日以中縣清
    警交字第0960036713號函覆查明違規屬實，惟受處分人遲至
    罰鍰逾期後，始聲明不服，原處分機關遂於九十七年八月二
    十六日以中監違字第裁六○─ＨＣ0000000號裁決書
    ，依「車身屬於可變更設備，變更不申請臨時檢驗而行駛」
    之違規事實，裁處受處分人違反道路交通管理處罰條例第十
    八條第一項，處罰鍰新台幣（下同）七千二百元並責令檢驗
    ，逾期則依裁決書主文規定裁處，於法並無不合等語。
二、受處分人則以：本人所有車牌號碼4180-LP號自用小客車於
    九十六年八月十二日晚上九時零五分許，為清水分局依擅自
    增設車身大包之違規事實予以舉發，而依道路交通安全規則
    附件十五車身大包不得突出車身兩側及前、後方，且不得有
    銳利邊角。該車車尾有加裝尾翼（附上員警照片）。本人在
    應到案期限內有到臺中區監理所要參加臨時檢驗並罰款結案
    ，但監理單位表示該車的配備符合附件十五，且尾翼也未超
    過車身寬度及高度，為此聲明異議云云。
三、按汽車車身、引擎、底盤、電系等重要設備變更或調換，或
    因交通事故遭受重大損壞修復後，不申請公路主管機關施行
    臨時檢驗而行駛者，處汽車所有人新臺幣二千四百元以上九
    千六百元以下罰鍰，並責令其檢驗，道路交通管理處罰條例
    第十八條第一項定有明文。次按汽車車身式樣、輪胎隻數或
    尺寸、燃料種類、座位、噸位、引擎、車架、車身、頭燈等
    設備或使用性質、顏色、汽車所有人名稱、地址等如有變更
    ，均應向公路監理機關辦理登記；前項變更登記，除汽車所
    有人名稱、地址等變更時，免予檢驗外，餘均須檢驗合格；
    引擎或車架變更，以型式及燃料種類相同者為限；第一項汽
    車設備規格之變更應符合附件十五之規定，道路交通安全規
    則第二十三條亦有明文。另道路交通安全規則附件十五第四
    項明定，本項設備變更得不經公路監理機關辦理變更登記，
    但變更（或改裝、加裝）後應符合下列規定，並列為檢驗項
    目，(一)汽車設備變更：車身：空力套件（含汽車裙部、擾流
    板、尾翼）1.不得突出車身兩側及前、後方，致影響行車安
    全。2.不得有銳利邊角。3.不得阻礙駕駛人的視線。實施日
    期或適用日期自九十六年一月一日起，列為檢驗項目。
四、經查受處分人所有車牌號碼4180-LP號自用小客車於上開時
    地，因「擅自增設車身大包（責令改正）」之違規行為，經
    台中縣警察局清水分局沙鹿分駐所員警依違反道路交通管理
    處罰條例第十八條第一項當場攔檢舉發，受處分人於期限內
    到案申訴，業由原舉發單位於九十六年九月二十日以中縣清
    警交字第0960036713號函覆稱：「按道路交通安全規則附件
    十五第四點(一)有關汽車設備變更規定，本案違規車輛（車號
    4180-LP）汽車裙部雖未突出車身兩側及前、後方，且未有
    銳利邊角，惟該車後方加裝之尾翼顯已阻礙駕駛人視線，有
    影響行車安全之虞，員警依法舉發核無不當」，原處分機關
    遂於九十七年八月二十六日以中監違字第裁六○─ＨＣ00
    00000號裁決書，依「車身屬於可變更設備，變更不申
    請臨時檢驗而行駛」之違規事實，裁處受處分人違反道路交
    通管理處罰條例第十八條第一項，處罰鍰七千二百元並責令
    檢驗，逾期則依裁決書主文規定裁處，並有台中縣警察局清
    水分局沙鹿分駐所九十六年八月十二日中縣警交字第ＨＣ0
    000000號舉發違反道路交通管理事件通知單、台中縣
    警察局清水分局九十六年九月二十日中縣清警交字第096003
    6713號函、交通部公路總局臺中區監理所九十七年八月二十
    六日中監違字第裁六○─ＨＣ0000000號違反道路交
    通管理事件裁決書影本各一紙、系爭自用小客車之改裝照片
    影本八張附卷可稽。雖受處分人以其加裝之尾翼未超過車身
    寬度及高度，且未有銳利邊角等語置辯，惟查依上揭道路交
    通安全規則附件十五之規定，汽車尾翼屬於車身設備的一部
    分，若變更或調換，雖得不經公路監理機關辦理變更登記，
    但仍應辦理檢驗，是該車身設備變更，不申請公路主管機關
    施行臨時檢驗而行駛者，即有道路交通管理處罰條例第十八
    條第一項規定之適用，應依該規定處罰，而本件受處分人就
    尾翼之加裝而為汽車設備變更時，沒有依規定申請臨時檢驗
    就上路行駛，已違反上揭規定。況依卷附系爭自用小客車之
    改裝照片觀之，其加裝尾翼確實突出擋住部分後擋風玻璃，
    已有阻礙駕駛人視線，影響行車安全之疑慮，是受處分人「
    車身屬於可變更設備，變更不申請臨時檢驗而行駛」之違規
    行為，堪以認定。從而原處分機關以受處分人有「車身屬於
    可變更設備，變更不申請臨時檢驗而行駛」之違規事實，依
    道路交通管理處罰條例第十八條第一項，處罰鍰七千二百元
    並責令檢驗，逾期則依裁決書主文規定裁處，於法並無違誤
    或不當之處。本件受處分人之異議為無理由，應予駁回。
五、據上論斷，應依道路交通管理處罰條例第八十七條第二項、
    道路交通案件處理辦法第十九條，裁定如主文。
中    華    民    國    97    年    10    月    28    日
                  刑事第二庭    法  官  朱光國
上正本證明與原本無異。
如不服本裁定，應於送達後五日內，向本院提出抗告狀。
                                書記官  張孝妃
中    華    民    國    97    年    10    月    28    日


司法院資訊處製作；財團法人民間司法改革基金會備份。
